【裁判字號】    95,交聲,785
【裁判日期】    950918
【裁判案由】    交管條例聲異
【裁判全文】
臺灣板橋地方法院交通事件裁定         95年度交聲字第784號
原處分機關  交通部公路總局臺北區監理所
異  議  人
即受處分人  甲○○
上列受處分人因違反道路交通管理處罰條例案件，對於交通部公
路總局臺北區監理所所為之裁決處分（原處分案號：北監自裁字
第裁40-C00000000號、第裁40-C00000000號），聲明異議，本院
裁定如下：
    主  文
原處分均撤銷。
甲○○均不罰。
    理  由
一、按行為後法律或自治條例有變更者，適用行政機關最初裁處
    時之法律或自治條例；但裁處前之法律或自治條例有利於受
    處罰者，適用最有利於受處罰者之規定，行政罰法第5 條定
    有明文。查原處分機關為本件裁處後，道路交通管理處罰條
    例業於民國95年7 月1 日修正施行，惟本件違規行為發生時
    及原處分機關之最初裁決時，均在該條例修正施行之前，揆
    諸上揭規定，自應適用修正前之規定，無新舊法比較適用問
    題（最高行政法院95年度判字第335 號判決意旨亦可參照）
    ，合先敘明。
二、原處分意旨略以：異議人即受處分人甲○○於94年12月31日
    下午4 時56分許，駕駛車牌號碼2513-KG 號自用小貨車，行
    經臺北縣中和市○○路往土城方向時，因其向右變換車道不
    依規定保持前後車距離，致使同向後方右側車道騎乘車牌號
    碼J5L-261 號重型機車之被害人黃瑋豪閃避不及發生擦撞肇
    事，黃瑋豪因之受有手腳多處挫傷之傷害等事實，經臺北縣
    政府警察局交通隊員警到場處理並舉發後，認有「不依規定
    保持前後車距離」、「違反道路交通安全規則肇事致人受輕
    傷」之違規，分別依修正前道路交通管理處罰條例第58條第
    1 項第1 款、第61條第3 項第1 款規定，裁處異議人罰鍰新
    臺幣600 元，並記違規點數3 點。
三、異議意旨則以：異議人甲○○於上開時、地欲開車向右變換
    車道之前，已先啟動方向燈，並在後照鏡看到右後方距離還
    有8 公尺由被害人黃瑋豪所駕駛之機車時，即煞車使車輛靜
    止，但黃瑋豪因未注意車前狀況方擦撞異議人所駕駛之自用
    小貨車等語。
四、按汽車在雙向二車道行駛時，如在快慢車道間變換車道時，
    應讓直行車先行，並注意安全距離，道路交通安全規則第97
    條第5 款定有明文。又汽車駕駛人駕駛汽車不依規定保持前
    、後車距離者，處銀元200 元以上400 元以下（即新臺幣60
    0 元以上1,200 元以下）罰鍰；汽車駕駛人，駕駛汽車違反
    道路交通安全規則，因而肇事致人受傷者，記違規點數3 點
    ，修正前道路交通管理處罰條例第58條第1 款、第61條第3
    項，固亦分別有明文，惟法院受理交通事件，準用刑事訴訟
    法之規定，同條例第89條前段亦有規定，是刑事訴訟法第15
    4 條第2 項「犯罪事實應依證據證明之，無證據不得認定犯
    罪事實」之規定，及最高法院40年臺上第86號判例所示「事
    實之認定，應憑證據，如未能發現相當證據，或證據不足以
    證明，自不能以推測或擬制之方法，以為裁判之基礎。」之
    意旨，於法院審理違反道路交通管理處罰條例案件時，復同
    應予以適用。
五、異議人甲○○並不爭執其於前開時、地，開車欲向右變換車
    道時，與被害人黃瑋豪所騎乘之機車發生擦撞，並因而致黃
    瑋豪受傷之情，且有臺北縣警察局95年6 月14日北縣警交字
    第0950079934號函附之道路交通事故現場圖、道路交通事故
    調查報告表（一）、（二）及照片12張在卷可憑，堪以認定
    為真實。另查，異議人於本院訊問時，已陳明：「（問：當
    時有無啟動方向燈？）有。」、「（問：是先往右駕駛還是
    先觀看右側後照鏡？）我是邊看右邊後照鏡邊打方向燈，並
    且往右行駛，當我看到黃瑋豪時，我就立刻煞車，車子靜止
    。」、「（問：車子靜止時，位置在何處？）我右前輪有過
    車道線，但是右後輪還在內側車道裡。」、「（問：如何確
    定你車距離黃瑋豪的車為8 公尺？）因為我看到黃瑋豪的時
    候，距離我的車大約是二台汽車的距離。」、「（問：你覺
    得黃瑋豪有無辦法反應？）有，因為黃瑋豪右邊還有很大的
    空間，可以行駛過去。」等語，核與其警詢時所述一致，且
    就事發當時兩車之位置關係，亦與前開員警繪製之現場圖相
    合，是異議人既於黃瑋豪距離其後方8 公尺處時即已發覺上
    情，並且煞車靜止等待黃瑋豪通過，足認其於變換車道時，
    已依上開道路交通安全規則規定停讓直行車先行，並保持一
    定之安全距離無訛。就此被害人黃瑋豪於警詢時，雖指稱：
    「我行經莒光路國門汽車修理廠時，我車左前方有一部小貨
    車突然右側方向切入未打方向燈，這時我馬上煞車，還是來
    不及就從對方又前車門擦撞上去。」等語，然其亦同時表示
    ：「（問：發現危險時距離對方多遠？）4 公尺」、「（問
    ：肇事當時行車速率多少？）40～60公里/ 小時。」在案，
    足見黃瑋豪於事故前係可能以超過每小時50公里之速限行駛
    ，且未注意異議人已打方向燈準備靠右行駛，直至距離異議
    人4 公尺處時，始發覺前方異議人之車行狀態，方無法閃避
    造成擦撞，故本件車禍之肇因應係黃瑋豪未充分注意車前狀
    況所致，而黃瑋豪除經本院傳喚而未到庭證述外，本院依職
    權查詢異議人之全國前案資料，黃瑋豪亦未就本件事故對異
    議人提起過失傷害之刑事告訴，是揆諸前揭說明，依卷內現
    有證據資料觀之，尚難認定異議人就本件肇事原因之發生，
    有何違反道路交通安全規則之過失行為可言，異議人所辯尚
    屬可採。原處分機關未察及此，誤對異議人為上開處分，自
    應由本院將原裁決處分均予以撤銷，改諭知異議人均不罰。
據上論斷，應依道路交通管理處罰條例第87條第2 項、道路交通
案件處理辦法第20條，裁定如主文。
中    華    民    國    95    年    9     月    18    日
                          交通法庭  法  官  張兆光
上列正本證明與原本無異。
如不服本裁定，應於裁定送達後5日內向本院提出抗告狀。
                                    書記官  曹秋冬
中    華    民    國    95    年    9     月    19    日


司法院資訊處製作；財團法人民間司法改革基金會備份。
